【裁判字號】    98,訴,1149
【裁判日期】    981117
【裁判案由】    損害賠償
【裁判全文】
臺灣臺中地方法院民事判決  98年度訴字第1149號
原      告  丁○○
被      告  丙○○
            台中縣警察局烏日分局
法定代理人  乙○○
訴訟代理人  甲○○
            戊○○
上當事人間損害賠償事件，經本院刑事庭裁定移送前來，本院於
98年10月20日言詞辯論終結，判決如下：
    主      文
被告丙○○應給付原告新台幣玖萬參仟貳佰陸拾元，並自民國九
十八年二月十七日起至清償日止，按年息百分之五計算之利息。
原告其餘之訴駁回。
訴訟費用由被告負擔拾分之壹，餘由原告負擔。
本判決原告勝訴部分得假執行。但被告以新台幣玖萬參仟貳佰陸
拾元為原告供擔保後，得免為假執行。
原告其餘假執行之聲請駁回。
    事實及理由
壹、兩造之聲明：
  一、原告：(一)被告應連帶給付原告新台幣（下同）680,000元
      ，並自起訴狀送達繕本之翌日起至清償日止，按年利率5%
      計算之利息。(二)前項判決請准供擔保宣告假執行。(三)訴訟
      費用由被告負擔。
  二、被告丙○○、臺中縣警察局烏日分局（下稱烏日分局）：
      (一)原告之訴及假執行之聲請均駁回。(二)訴訟費用由原告負
      擔。(三))如受不利判決，請准供擔保免為假執行。
貳、原告起訴主張：被告丙○○為被告烏日分局之民防人員，受
    被告烏日分局之委託載運警方所查緝之失竊機車、交通隊處
    理的事故機車回烏日分局犁份派出所放置。民國97年4月25
    日下午4時10許，被告丙○○受被告烏日分局交通隊警員戊
    ○○之委託，駕駛1503-UA自用小客車載運交通隊處理的事
    故機車沿臺中縣龍井鄉○○○路由南向北方向行駛，於經過
    遊園南路194號前時，貿然左轉欲進入犁份派出所（門牌號
    碼遊園南路194號），適原告騎乘TSJ-540號輕機車沿遊園南
    路由北向南行經該處煞避不及，兩車互撞，原告人車倒地，
    受有左足第二趾近端指節骨折、左足踝挫傷並擦傷、左足第
    二趾指甲斷裂、左足第二趾創傷後關節孿縮等傷害，爰請求
    償醫療費用50,000元、復健費50,000元、營養費20,000元、
    薪資補償20,000元、增加生活支出40,000元，減少勞動能力
    損失300,000元之損害，並請求賠償慰撫金200,000元；被告
    丙○○係受託行使公權力之人，於執行公權力時視同委託機
    關之公務員，爰依侵權行為損害賠償請求權、國家賠償法第
    2條第2項，請求判決如聲明所示。
參、被告丙○○則以：被告烏日分局交通小隊警員戊○○因怕事
    故機車被偷走，而委託其從台中縣龍井鄉○○村○○道路運
    載車禍事故機車返回梨份派出所，並對於原告主張之醫療費
    用39,100元不爭執，原告於發生車禍時就沒有工作等語，資
    為抗辯。被告烏日分局以：該分局交通小隊警員戊○○因事
    故機車（6GE-037）發生事故之現場地處偏遠路段，易引發
    事故機車遭竊情事，而央請朋友即被告丙○○幫忙運載事故
    機車回梨份派出所，並未委託被告丙○○執行查扣車輛之公
    權力行使，且當日犁份派出所勤務分配表及出入登記簿並未
    有其執勤之事實等語，資為抗辯。
肆、經查：
  一、以下之事實為兩造所不爭，本院採為判決之基礎：
    (一)被告丙○○係被告烏日分局民防中隊犁份民防分隊隊員。
    (二)被告丙○○於97年4月25日下午4時10分許駕駛1503-UA 號
      自小貨車沿臺中縣龍井鄉○○○路由南向北行駛，行經該
      路194號犁份派出所前，欲左轉進入犁份派出所時，適原
      告騎乘TSJ-540號輕機車沿遊園南路由北向南行駛，兩車
      發生碰撞，導致原告人車倒地，受左足第二趾近端指節骨
      折、左足踝挫傷並擦傷、左足第二趾指甲斷裂、左足第二
      趾創傷後關節攣縮等傷害。
    (三)被告丙○○經臺灣臺中地方法院檢察署以97年度偵字第25
      078號簡易處刑聲請書聲請以簡易判決處刑，並經本院98
      年度沙交簡上字第290號刑事判決確定。
    (四)本件車禍發生時，係被告烏日分局交通小隊警員戊○○請
      託被告丙○○以自用小貨車運載車禍事故機車回犁份派出
      所。
    (五)原告因上述傷害至98年6月止支出醫療費用39,100元。
    (六)原告因上述車禍傷害受領強制保險新台幣46,110元。
    (七)被告丙○○國中畢業，工作搭宴會帳逢兼開貨車載送物品
      ，收入不固定。
    (八)原告台中高工畢，沒有底薪的自由業汽車買賣介紹服務。
  二、按依國家賠償法請求損害賠償時，應先以書面向義務機關
      請求，並於起訴時提出該機關逾期不協議、協議不成立或
      拒絕賠償之證明文件，此為訴權存在必備之要件（國家賠
      償法第10條第1項及該法施行細則第37條），屬法院應依
      職權調查之事項。本件原告起訴請求被告烏日分局國家賠
      償，惟起訴前並未以書面請求被告烏日分局協議（見本院
      卷第11頁原告之陳述），本件訴訟中亦未提出協議不成立
      或拒絕賠償之證明文件，此部分原告之訴自非合法。
  三、國家賠償法第4條第1項規定：「受委託行使公權力之團體
      ，其執行職務之人於行使公權力時，視同委託機關之公務
      員。受委託行使公權力之個人，於執行職務行使公權力時
      亦同」，而同條第2條第2項規定：「公務員於執行職務行
      使公權力時，因故意或過失不法侵害人民自由或權利者，
      國家應負損害賠償責任。公務員怠於執行職務，致人民自
      由或權利遭受損害者亦同」。本件另應說明者，為被告丙
      ○○是否為受委託行使公權力之個人（依民法第186條第1
      項但書之規定，公務員因過失違背對第三人應執行之職務
      者，原則上對於第三人不負賠償責任）；所謂受委託行使
      公權力之人，係指由國家（或其他公法人）賦與得以自己
      名義對外獨立行使公權力，而完成一定國家任務之私人、
      私法人，或私法上團體而言，因此，人民受委託行使公權
      力時，於外部關係上，得獨立以自己名義執行公行政職務
      ，在受託權限範圍內，自具有行政主體之地位。被告丙○
      ○於前記時間、地點以其自小貨車載運事故機車，係受被
      告烏日分局之員警戊○○之託，此為兩造所不爭；而被告
      丙○○平時另有工作，因擔任民防人員，被告烏日分局犁
      份派出所之員警偶爾會請託被告丙○○幫忙載運事故機車
      ，此經被告丙○○於臺灣臺中地方法院檢察署97年度偵字
      第25078號偵查中供稱：「（問：你平常的職業？）做零
      工，我是在派出所擔任義工，有時幫忙開貨車載車禍受損
      的車輛」等語（見該偵查卷第25頁）；並據其於本院刑事
      案件審理時供稱：「我是臨時工，有時受僱幫人搭戲棚，
      沒有每天工作，案發當天是休息時間」、「因為派出所有
      一個警員在下午3點多的時候打電話給我說明機車發生事
      故，請我幫忙載運機車，我載運回犁份派出所的時侯，發
      生車禍」，「我幫忙載運事故機車之時間，並不固定，員
      警找我幫忙時，若剛好有空才會去做，算是服務社會」，
      「有時候對方（指所載之機車車主）較困苦的時候，就不
      收跟他收錢，有收的話，是收300元補貼油錢，遠近都一
      樣」、「若當事人不給我費用，也就此作罷」等語（見本
      院98年度沙交簡上卷第34頁正反面）；核與證人即處理
      本件車禍之犁份派出所警員黃承滄於本院刑事案件審理所
      證：「（被告丙○○是）犁份派出所的民防人員，平常沒
      事情的時候是協助地方治安」、「我知道他種植蕃薯、廟
      會臨時搭戲棚」、「因為他（被告丙○○）有小貨車，載
      運較方便，有時打電話叫他幫忙，他隨時都可以機動的幫
      忙，外面的機車行，有時候要等較久……」、「（被告丙
      ○○沒有或受託犁份派出所而是機動幫忙）只是向當事人
      收取移置費用，並不屬於規費或罰鍰的一部分」等語相符
      （本院98年度沙交簡上字第290號卷第31、32頁），應屬
      真實可信。核被告丙○○所處理事務之性質，僅屬一般事
      故機車之運送，與私人受託運送物品無異，既非以行政機
      關之地位扣押機車，亦未對外以高權方法執行公權力，且
      不具行政主體之地位，自難認屬受委託行使公權力之人，
      且此項定性不因是否係受員警戊○○之託而有異，其因載
      運機車而車禍肇事，則應依民法之規定負其責任。原告主
      張被告烏日分局應負委託機關之國家賠償責任，同時被告
      丙○○又應依民法上侵權行為之規定賠償損害，核屬矛盾
      ，應屬誤會。
  四、因故意或過失，不法侵害他人之權利者，負損害賠償責任
      ，民法第184條第1項前段定有明文。按汽車行駛時，駕駛
      人應注意車前狀況及兩車併行之間隔，並隨時採取必要之
      安全措施，道路交通安全規則第94條第3項定有明文，被
      告丙○○為領有駕駛執照之車輛駕駛人，前開交通規則為
      其所應注意，而肇事當時天氣晴、日間自然光線、路面乾
      燥、無缺陷，亦無障礙物，且視距良好，亦有上開道路交
      通調查報告表(一)為在卷可稽，依其情形並無不能注意之情
      事，被告丙○○於左轉彎欲進入犁份派出所時竟疏未注意
      對向來車而採取適當之安全措施，致與原告所騎乘之輕型
      機車發生碰撞，就本件車禍之發生，自有過失，且其過失
      與原告所受傷害之結果間，亦具有相當因果關係。原告依
      侵權行為損害賠償請求權請求被告丙○○賠償損害，核屬
      正當。
  五、除兩造所不爭，原告因上述傷害至98年6月止支出之醫療
      費用39,100元外，就原告請求賠償之項目，分項說明於後
      ：
    (一)超過39,100元以外之醫療費、復健費、營養費、薪資補償
      、增加生活支出、減少勞動能力損失之損害部分：未據原
      告舉證證明其所受之損害為何，及上開費用之必要性，原
      告此部分之請求無法照准。
    (二)慰撫金部分：以受有精神上之痛苦，而請求慰藉金之賠償
      ，其核給之標準，須斟酌雙方之身分、資力與加害程度及
      其他各種情形核定相當之數額。所謂「相當」，應以實際
      加害情形與其影響是否重大及被害人之身分、地位與加害
      人之經濟情況等關係定之。本件被告丙○○國中畢業，工
      作為搭宴會帳逢兼開貨車載送物品，收入不固定，而原告
      台中高工畢，從事沒有底薪的汽車買賣介紹服務，再本院
      依職權查兩造之財產歸戶資料顯示，原告有菱生精密工業
      股份有限公司等多筆事業投資，而被告丙○○則有土地兩
      筆、及汽車等動產；又原告因本件車禍受有受左足第二趾
      近端指節骨折、左足踝挫傷並擦傷、左足第二趾指甲斷裂
      、左足第二趾創傷後關節攣縮等傷害，傷勢雖非至重，惟
      足趾受骨折之傷害，不免使其肢體疼痛影響生活品質，並
      進而影響日常生活作息，造成行動不便，又原告仍持續接
      受治療（詳本院卷第44頁診斷證明書）。本院審酌上開原
      告所受之傷勢、兩造之身份、地位及經濟狀況等各節，認
      原告請求賠償慰撫金之200,000元，仍屬過高，應以160,
      000元方屬公平允當。
  六、按損害之發生或擴大，被害人與有過失者，法院得減輕賠
      償金額或免除之，民法第217條第1項定有明文。又汽車行
      駛時，駕駛人應注意車前狀況及兩車併行之間隔，並隨時
      採取必要之安全措施，道路交通安全規則第94條第3項定
      有明文，業如前述。依道路交通事務調查報告表(一)之現場
      圖，本件車禍發生之後被告丙○○之自小貨車頭西尾東跨
      停於南下車道路之面邊線上（車身大部分在南下車道上）
      ，左右前輪距路邊水溝蓋旁之基準點之延伸線各約2.0 、
      2.1公尺，而原告之輕機車頭東北尾西南右倒於水溝蓋上
      方，後輪距路邊水溝蓋旁之基準點之延伸線約0.5公尺；
      且依照片顯示，被告丙○○自小貨車之撞擊點係在車牌上
      方之保險桿部位，由此兩車相關位置、車損部位，參以原
      告於交通小隊處理道路交通事故談話記錄稱：「肇事前（
      行車速率）約達30-40許公里，肇事時約達每小時30-40許
      公里」等語（見偵查卷第16頁），足見原告於車禍發生當
      時，亦未充份警戒車前狀況，採取必要之安全措施，就本
      件車禍之發生，同有過失，就原告與有過失一節，本院刑
      事庭98年度沙交簡上字第290號判決亦同此認定無異。查
      被告丙○○疏未充分注意車前狀況貿然左轉，係形成兩車
      行向衝突之主要原因，並係造成本件車禍之主要因素，茲
      審酌兩車就車禍發生之原因力、兩造過失之程度，認就本
      件車禍之結果，被告丙○○應負70%之責任，原告應負30%
      之責任。依前開過失相抵之規定，原告部分得請求被告丙
      ○○賠償之數額應為139,370元（39,100＋160,000＝199,
      100；199,100×0.7＝139,370）。
  七、再保險人依強制汽車責任保險法規定給付之保險金，視為
      加害人或被保險人損害賠償金額之一部分；加害人或被保
      險人受賠償請求時，得扣除之，強制汽車責任保險法第30
      條定有明文。原告因前開車禍事故，已獲強制汽車責任保
      險理賠46,110元，此為兩造所不爭，經扣除後，原告得請
      求賠償93,260元（139,370－46,110＝93,260）。
  八、從而，原告依侵權行為損害賠償請求權，請求被告丙○○
      給付93,260元，並自起訴狀繕本送達之翌日（即98年2月
      17日）起至清償日止，按年息5%計算之法定遲延利息，為
      有理由，應予准許，其餘逾上開範圍之請求，則無理由，
      應予駁回。因本案事證已臻明確，兩造其餘主張陳述及所
      提之證據，均毋庸再予審酌，附此敘明。
  九、訴訟費用由被告負擔1/10，餘由原告負擔。又本件係刑事
      庭移送前來之附帶民事訴訟事件，並未計徵第一審裁判費
      ，亦未發生其他訴訟費用，並確定其訴訟費用為0元。
  十、原告勝訴部分，判決所命給付之金額未逾500,000元，爰
      依職權宣告假執行，而被告陳明此部分願供擔保，聲准宣
      告免為假執行，經核合於法律之規定，爰酌定相當之擔保
      金額宣告之；至於原告其餘假執行之聲請，因訴之駁回而
      失所依據，應予駁回。
伍、據上論結，本件原告之訴為一部有理由，一部無理由，依民
    事訴訟法第79條、第389第1項第5款，第392條第2項，判決
    如主文。
中    華    民    國    98    年    11    月    17    日
                  民事第二庭    法  官  王銘
正本係照原本作成。
如對本判決上訴，須於判決送達後20日內向本院提出上訴狀。
中    華    民    國    98    年    11    月    17    日
                                書記官  廖春玉


司法院資訊處製作；財團法人民間司法改革基金會備份。
